臺灣士林地方法院交通事件裁定　　　　　　　　　　　九十三年度交聲字第五八號
　　原處分機關　交通部公路總局台北區監理所基隆監理站
　　異　議　人
　　即受處分人　丙○○
右列異議人即受處分人因違反道路交通管理處罰條例案件，對於交通部公路總局台北
區監理所基隆監理站民國九十二年八月二十六日所為之處分（原處分案號：基監字第
裁四二─Ｚ00000000號），聲明異議，本院裁定如左：
    主  文
原處分撤銷。
丙○○不罰。
    理  由
一、按交通法庭認為聲明異議有理由，或聲明異議雖無理由而原處分不當或違法者，
    應以裁定將原處分經聲明異議部分撤銷，並自為裁定，道路交通案件處理辦法第
    二十條定有明文；汽車在行駛途中，除遇特殊狀況必須減速外，不得驟然減速或
    在車道中臨時停車或停車；汽車行駛高速公路，前後兩車間之行車安全距離，在
    正常天候狀況下，大型車時速九十公里時，應保持之最小距離為七十公尺，高速
    公路交通管制規則第十條、第六條第一項分別定有明文。又法院受理交通事件，
    準用刑事訴訟法之規定，道路交通管理處罰條例第八十九條前段定有明文，參諸
    最高法院七十六年臺上字第四九八六號判例意旨所示：「認定犯罪事實所憑之證
    據，雖不以直接證據為限，間接證據亦包括在內，然而無論直接證據或間接證據
    ，其為訴訟上之證明，須於通常一般之人均不致有所懷疑，而得確信其為真實之
    程度者，始得據為有罪之認定，倘其證明尚未達到此一程度，而有合理之懷疑存
    在而無從使事實審法院得有罪之確信時，即應由法院為諭知被告無罪之判決」，
    法院於審理行為人違反道路交通管理處罰條例案件，當踐行完畢調查證據之程序
    後，為事實之認定時，如就原處分機關所認定之行為人違規之事實仍有合理之訴
    訟上懷疑，而無法確信行為人確有該當於道路交通管理處罰條例各該處罰條文之
    構成要件事實者，即應依訴訟上之待證事實「倘有懷疑，則從被告之利益作解釋
    」之證據法則，為有利於受處分人之認定。
二、原處分意旨略以：異議人即受處分人丙○○於民國九十二年四月一日駕駛車號六
    Ａ─九四五號營業小客車，於同日午間十二時二十分許行經國道一號高速公路南
    向二十五點二公里處，任意在車道上驟然減速，致使後方車號ＡＶ─六一三號營
    貨聯結車煞車不及追撞肇事，致受處分人車上乘客乙○○受輕傷，經警攔停舉發
    ，依道路交通管理處罰條例第三十三條第一項、第二項規定，裁處罰鍰新台幣三
    千元，吊扣駕駛執照十二個月，並依同條例第六十三條第一項記違規點數一點。
三、聲明異議意旨略以：受處分人當日遇前方車輛阻塞減速，必須跟隨減速，係高速
    公路交通管制規則第十條得減速之特殊狀況，且受處分人減速後之車速仍在高速
    公路最低速限內，並非驟然減速之情形；惟縱然認受處分人確實違反上述法規命
    令驟然減速，惟乘客乙○○夫妻並未受傷，不符合道路交通管理處罰條例第三十
    三條第二項之規定，即不能處以吊扣駕駛執照，為此聲明異議。
四、經查受處分人於前揭時、地駕駛車牌號碼六Ａ─九四五號營業小客車，遭後方車
    牌號碼ＡＶ─六一三號營貨聯結車煞車不及追撞肇事之事實，有道路交通事故現
    場圖、道路交通事故調查報告表在卷足憑，復為受處分人所不爭執。次查，事故
    發生之前，車流量正常，並無堵塞致須減速之情形，業據證人即車號ＡＶ─六一
    三號營貨聯結車駕駛人甲○○具結證述明確；乘客乙○○於事故發生後就診，發
    現有頭皮表淺性撕裂傷，有財團法人新光吳火獅紀念醫院病歷摘要紀錄紙一紙在
    卷可參，是乙○○固僅受輕傷，傷勢甚微，惟仍屬致人受傷之情形，是以受處分
    人辯稱當日係遇前方車輛阻塞減速，致須跟隨減速，及乘客乙○○夫妻並未受傷
    ，不符道路交通管理處罰條例第三十三條第二項之規定，尚非可採。
五、惟按高速公路交通管制規則第十條課予汽車駕駛人在行駛汽車途中，除遇特殊狀
    況必須減速外，不得驟然減速之義務，目的乃在保持道路交通順暢，避免高速公
    路車輛高速行駛下後方車輛反應不及，發生碰撞之意外，確保其與後車之人身安
    全。與此同時，後車駕駛人亦負有保持安全車距之義務，若後車駕駛人未保持安
    全車距，僅課與前車駕駛人不得驟然減速之義務，仍未能達成該條立法所欲規範
    之目的。因此在後車駕駛人未保持安全車距情況下，不能單以事故發生即據以判
    斷前車駕駛人行駛汽車時驟然減速。若駕駛人僅減緩車速，並未驟然煞車，致後
    車駕駛人反應不及者，尚非該條所欲處罰之範圍。
六、查受處分人於警詢時供稱：當時我將油門鬆開後，速度有減緩等語，核與證人甲
    ○○於警詢中所述，因受處分人後煞車燈有亮，所以認為該車有煞車等語，大致
    相符，是可認定受處分人確有車速減緩之事實。惟車速減緩未必即可謂為前開規
    定之驟然減速，已如前述。本件受處分人所駕駛之營業小客車已超過重慶北路交
    流道；當時車號ＡＶ─六一三號營貨聯結車車速九十公里，裝載四十呎貨櫃一只
    ，總重三十二噸，車距為三十公尺等語，業據證人甲○○具結證述在卷，則受處
    分人減速之時已不可能下該交流道，實無驟然減速之理由；而甲○○駕駛該聯結
    車，依據前述說明，並未遵守最小行車安全距離之規定，本件事故發生之主因，
    當係甲○○未依規定保持安全距離，以致前車車速稍有減緩，不及反應，因此追
    撞肇事。甲○○未依規定保持安全距離之事實，業據其證述明確，可以認定，而
    受處分人是否有驟然減速之行為尚有懷疑餘地，原處分機關以後車追撞前車而認
    定前車驟然減速，尚有未洽。此外，復查無其他積極證據，足認受處分人有驟然
    減速因而致人受傷之事實。綜上所述，受處分人之異議為有理由，爰將原處分撤
    銷，另諭知受處分人不罰。
八、依道路交通案件處理辦法第二十條，裁定如主文。
中　　　華　　　民　　　國　　九十三　　年　　　六　　　月　　　四　　　日
                                      臺灣士林地方法院交通法庭
                                          法　官  劉  秉  鑫
右正本證明與原本無異。
如不服本裁定應於送達後五日內向本院提出抗告狀。
                                          書記官  曾  恆  壽
中　　　華　　　民　　　國　　九十三　　年　　　六　　　月　　　十　　　日
